【裁判字號】    90,台上,48
【裁判日期】    900104
【裁判案由】    妨害國幣懲治條例等
【裁判全文】
最高法院刑事判決                                    九十年度台上字第四八號
    上  訴  人   甲○○
右上訴人因妨害國幣懲治條例等案件，不服台灣高等法院花蓮分院中華民國八十九年
十月十八日第二審判決（八十九年度上訴字第二二八號，起訴案號：台灣花蓮地方法
院檢察署八十九年度偵字第五三一號），提起上訴，本院判決如左：
    主  文
原判決撤銷，發回台灣高等法院花蓮分院。
    理  由
本件原判決認定：一、上訴人甲○○意圖供行使之用，於民國八十九年二月初某日，
在花蓮縣花蓮市○○路五四九巷四弄三號住處內，以自己所有的掃描器、電腦、印表
機及裁紙器，偽造新台幣（下同）五十元及一百元的紙鈔，方式是先用掃描器將五十
元及一百元紙幣圖樣掃入電腦內儲存，再以掃瞄圖案軟體加以修飾後，用印表機將紙
鈔圖案列印出來，最後用裁紙器裁剪成真鈔大小，已經偽造了五十元紙幣成品三百張
、一百元紙幣成品八張以及一百元紙幣半成品三張，上訴人還沒有使用過這些紙幣，
就在八十九年二月十二日晚上十點多，被警方在他的住處內查扣到五十元半成品三百
張、一百元紙幣成品八張、一百元紙幣半成品三張、電腦一台（含主機、螢幕－即顯
示器、鍵盤、滑鼠各一個）、掃描器一台、印表機一台及裁紙器一台。二、上訴人意
圖供行使之用，於八十九年二月初某日，在花蓮市○○路附近，以四萬元的價格向年
籍不詳綽號「阿洪」的洪日盛購買偽造的一千元紙幣三百張，並在同年二月十日下午
二點左右，透過黃慶文（未據移送偵查）的居間介紹，同意在花蓮市○○街公園停車
場以十萬元的價格將上批偽鈔轉售交付給徐國龍及羅慧夫等人（該二人另案審理中）
等情，因而認第一審分別論處上訴人意圖供行使之用，而偽造幣券罪刑；又意圖供行
使之用而將偽造之通用紙幣交付於人罪刑，所犯上開二罪係數罪併罰，並定其應執行
刑，為無不合，乃予維持，並駁回上訴人在第二審之上訴，固非無見。
惟查：（一）、原判決依上訴人在警、偵訊及第一審調查時之供述，認其就所持有之
千元紙幣購買情節前後相符，再參以經第一審勘驗查扣之電腦，硬碟內亦未有任何偽
造千元紙幣之相關檔案，因認其所辯千元偽鈔亦係其所偽造云云，不足採信（原判決
第三、四面理由二），乃認其此部分係另犯刑法第一百九十六條之罪，而與其偽造五
十元、百元紙鈔部分，所犯妨害國幣懲治條例之罪為屬數罪併罰。然上訴人於第一審
及原審審理中曾辯稱，其不只偽造五十元、一百元偽鈔，亦偽造千元偽鈔，其已將電
腦內五十元、千元之程式殺掉，其檔案內現只有百元之檔案，於原審另具狀稱林如山
見其偽造千元紙鈔，並請求傳訊（一審卷第二十三頁正面、七十七頁反面、原審卷第
二十二頁正面、第二十五頁反面）。果所辯非虛，其係同時偽造三種紙鈔，而將其中
偽造之千元紙鈔交付欲購買者，是否屬偽造後之低度行使行為，能否再論以刑法第一
百九十六條之交付罪，即非無研求之餘地。是以，千元紙鈔是否為上訴人所偽造，與
其應負之罪數至有關係，自有詳予究明之必要。原審未傳訊上開證人，又經一審勘驗
扣案上訴人所有電腦硬碟內之ＰＨＯＴＯ  ＳＨＯＰ圖形編緝軟體，其現存之相關檔
案，並無發現五十元及一千元之偽鈔制作檔案，但能否依既存之電腦硬碟據以查出其
曾使用該些檔案之紀錄，原審未進以查明，遽行判決，自有應於審判期日調查之證據
而未予調查之違法。（二）、原判決事實一先載上訴人偽造五十元紙鈔成品三百張，
嗣又載在其住處查扣五十元半成品三百張（原判決第一面倒數第一行、第二面第一行
），其前後記載有不符。又上訴人所犯之槍砲彈藥刀械管制條例罪部分，於原審審理
中已撤回上訴，原判決於理由中仍敘及一審將扣案之武士刀沒收為無不合（原判決第
六面第一行），均不無疏漏。以上諸端，或為上訴意旨所指摘，或為本院得依職權調
查之事項，應認原判決有撤銷發回之原因。
據上論結，應依刑事訴訟法第三百九十七條、第四百零一條，判決如主文。
中      華      民      國     九十     年      一      月      四      日
                              最高法院刑事第二庭
                                  審判長法官  莊  來  成
                                        法官  呂  潮  澤
                                        法官  謝  俊  雄
                                        法官  白  文  漳
                                        法官  蘇  振  堂
      右正本證明與原本無異
                                              書  記  官
中      華      民      國     九十     年      一      月      十      日


司法院資訊處製作；財團法人民間司法改革基金會備份。
